臺灣高等法院高雄分院刑事判決　　　　　　　　　　九十年度上易字第二一三一號
　　上　訴　人
　　即自訴　人　乙○○
　　被　　　告　甲○○○
右上訴人因被告詐欺案件，不服臺灣高雄地方法院九十年度自字第四五六號中華民國
九十年十月二十三日第一審判決，提起上訴，本院判決如左：
      主  文
上訴駁回。
      理  由
一、自訴意旨略以：被告甲○○○意圖為自己不法所有，明知已無償債能力，竟於八
    十九三月一日，在其遭控告詐欺之台灣高雄地方法院檢察官檢察署進行該署八十
    九年度偵字第三八七三號一案中，向自訴人要求先借予四萬三千元與該案之告訴
    人謝文彥和解，並開立同日為發票日面額分別為二萬元及二萬三千元之本票二紙
    交付予自訴人，惟屆期未獲清償，因認被告涉有刑法第三百三十九條第一項詐欺
    罪嫌云云。
二、按犯罪事實應依證據認定之，無證據不得推定其犯罪事實；不能證明被告犯罪者
    ，應諭知無罪之判決，刑事訴訟法第一百五十四條、第三百零一條第一項分別定
    有明文。而刑事訴訟法上所謂認定犯罪事實之證據，係指足以認定被告確有犯罪
    行為之積極證據而言，如未能發現相當證據或證據不足以證明，自不能以推測或
    擬制之方法，以為裁判基礎，此有最高法院二十九年上字第三一○五號判例及四
    十年台上字第八十六號判例可供參照；又認定犯罪事實，所憑之證據，雖不以直
    接證據為限，間接證據亦包括在內，然無論直接或間接證據，其為訴訟上之證明
    ，須於通常一般之人均不致於有所懷疑，而得確信其為真實之程度者，始得據之
    為有罪之認定，倘其證明尚未達到此一程度，而有合理性懷疑之存在時，即無從
    為有罪之認定，此亦有最高法院七十六年台上字第四九八六號判例可資參照；次
    按刑法第三百三十九條第一項詐欺罪之成立，以意圖為自己或第三人不法所有，
    以詐術使人將本人或第三人之物交付為要件，所謂以詐術使人交付，必須被詐欺
    人因其詐術而陷於錯誤，若其所用方法，不能認為詐術，亦不致使人陷於錯誤，
    即不構成該罪，此亦有最高法院四十六年台上字第二六○號判例可資參照。至於
    債務人於債之關係成立後，如有未依債之本旨履行民事債務之情形，在一般社會
    經驗上可能之原因甚多，縱令是出於惡意不為履行，苟無足以證明其在債之關係
    發生時，自始即具有不法所有意圖之積極證據，亦僅能令負民事之遲延給付責任
    ，依刑事訴訟法第一百五十四條之規定，尚不得據此債信違反之客觀事態，而推
    定債務人原有詐欺取財或詐欺得利之犯意。
三、訊之被告甲○○○（下稱被告）對於簽發上開面額二萬元及二萬三千元本票二紙
    予自訴人固不諱言，惟堅決否認有何詐欺之犯行，辯稱該二紙本票並非向自訴人
    借款，而係先前到謝文彥經營瑞成大舞廳消費多次，部份賒欠，謝文彥乃向檢察
    官提出詐欺告訴，當時自訴人代理謝文彥到法院開庭，伊簽發上開二張本票交給
    自訴人，承認有積欠簽帳消費款，伊並未持本票向自訴人借款，伊並未向自訴人
    詐欺等語。經查，被告曾於八十八年下半年，多次至謝文彥經營坐落高雄市○○
    ○路六號二樓瑞成大舞廳消費，部份消費款有支付，其中四筆計六萬餘元消費款
    賒欠，被告於八十八年底還二萬元，尚餘約四萬餘元未付清，經謝文彥向檢察官
    控訴被告詐欺，該案告訴人謝文彥由乙○○（自訴人）代理，嗣該案經檢察官偵
    查結果認詐欺罪嫌不足而為不起訴處分等情，有台灣高雄地方法院檢察署檢察官
    八十九年三月二日八十九年度偵字第三八七三號不起訴處分書一份附卷足按，參
    以自訴人對上情坦認其事，且前案認定被告賒欠金額與本案自訴人執有被告簽發
    本票金額相近，足認被告所辯，自訴人所持有被告簽發之本票，係被告承認先前
    在瑞成大舞廳積欠消費簽帳款，並非向自訴人借款一事，應堪採信。本件被告簽
    發本票交自訴人用以清償先前舞廳消費債務，該本票經自訴人提示未獲兌現，被
    告固有失誠信，惟此僅係債務不履行之民事責任問題，自訴人可另尋民事程序解
    決，權益自不受影響，被告並無不法所有意圖及施用詐術之行為，所為核與刑法
    詐欺罪之構成要件有間，自不成立詐欺罪責，此外復查無其他積極證據足認被告
    有何詐欺之犯行，依上開說明，自屬詐欺犯罪不能證明，原審因而為被告無罪之
    諭知，核無不合，自訴人上訴意旨，仍執前詞，指摘原判決不當，為無理由，應
    予駁回。
據上論結，應依刑事訴訟法第三百六十八條，判決如主文。
中    華    民    國     九十一     年       一       月       十一     日
                              臺灣高等法院高雄分院刑事第七庭
                                  審判長法官  李春昌
                                        法官  黃憲文
                                        法官  莊飛宗
右正本證明與原本無異。
不得上訴。
                                      書記官  張明賢
中    華    民    國     九十一     年       一       月      十四      日
                                                                        Ｋ
